【裁判字號】    95,簡,709
【裁判日期】    951213
【裁判案由】    違反海關緝私條例
【裁判全文】
臺北高等行政法院判決
                                     95年度簡字第00709號
原      告  甲○○○○
代  表  人  乙○○
被      告  財政部基隆關稅局
代  表  人  陳天生（局長）
上列當事人間因違反海關緝私條例事件，原告不服財政部中華民
國95年8 月25日台財訴字第09500197400 號訴願決定，提起行政
訴訟。本院判決如下：
    主  文
原告之訴駁回。
訴訟費用由原告負擔。
    事實及理由
一、事實概要：
    緣原告受惠普食品企業有限公司委託，於94牟8 月19日向被
    告桃園分局報運進口FROZEN PORK BONELESS PICNIC 75 PCT
    乙批（報單第AT/BC/94/WA56/7002號），電腦核定通關方式
    為C2，於分估審核時，發現報單申報單價為CFR USD 0.75/L
    B ，與發票所載CFR USD O.86/LB 不符，經更檔為C3查驗取
    樣，並送本部關稅總局驗估處查價結果︰「本案貨物請按發
    票所載列價格CFR USD O.86/LB 核估」，經重新計稅後，計
    漏進口稅為新臺幣新（以下同）23,569元。本案原告涉未據
    實申報，致有漏稅，且於5 年內犯同一規定之行為3 次以上
    ，被告乃依海關緝私條例第41條第4 項之規定及同條例第45
    條規定，處原告罰鍰計18,000元。原告不服，經提起訴願，
    遭訴願駁回後，仍然不服，遂提起本件行政訴訟。
二、兩造聲明：
  (一)原告聲明：訴願決定及原處分均撤銷。
  (二)被告聲明：駁回原告之訴。
三、兩造之爭點：
  (一)原告主張之理由：
    1.海關緝私條例第45條規定，有關報關行犯同一條例，五年
      內加重處分之原來意旨。其理由︰今我國很多產業外移，
      經濟極待打拼，報關行此行業經營越來越困難，前人員流
      動甚鉅，今更甚，不是我們不高薪聘請職員，實因代廠商
      繕具報單，不需太高學歷，此由基隆港四百多家即可知，
      當打錯報單，遭海關罰鍰時，有的公司扣打單小姐薪水，
      有的扣加給，發生報單錯誤原因很多，例如︰發票漏打、
      幣別報錯、長度、數量、重量、體積換算錯誤等，都會造
      成應繳稅金不一樣，致被海關處罰。但，即使若因此可令
      進口人逃漏稅捐，本質上與報關行經營有一定收支項目並
      無關係，除非與貨主勾結。海關站在輔導立場，應審慎查
      核該報關行是否與廠商勾結？否則應考慮以告誡代替懲罰
      ，為仁德政府之策略，儘量避免加重懲處，長久以來，報
      關行因待遇、工作內容換小姐幾乎每個月都有；本公司只
      是道出同業心聲，但海關及主管機關財政部裁決書內均未
      對「五年內犯同一條例」其詳細內容做出明確說明；也就
      是說只要本公司還用甲○○○○代理廠商報關，若一不小
      心犯錯，又是累犯，罰鍰從加倍起跳！
    2.曾經請教海關高層，目前報關行所面臨此現實問題，渠謂
      「不是有專責人員審核？」當下之意，是公司監督不週，
      但實際是，現作業均依通關自動化實施辦法，小姐日夜在
      公司繕打報單完畢，自己看完即連線、傳輸，透過關貿網
      路，視同投單。任何一家報關行，不可能留專責人員天天
      在公司日夜審核，此是我們經營實際問題；小姐因新來，
      流動量大，不孰悉，常犯錯被罰鍰，公司承擔，本也認了
      ，但五年內不同狀況均要累積錯誤，加重懲處，要我們隨
      時負責此在其他行政機關所管轄行業所沒有之規定，是否
      過於嚴苛？
    3.實務上，本案發生時（即投單後）尚未經海關審核完畢，
      才有先移驗貨單位查驗之動作；惟其查驗目的，僅就來貨
      數量、規格等確定是否有申報不符，其價格之查證，仍應
      以嗣後送關稅總局驗估處確定價格後才知，其間皆在數個
      月以後。通關單位就因基隆公司與託付桃園工作人員連絡
      時間點，據以論罰，實在從嚴標準來考量，試問，本來價
      格打錯，若因而過關，本公司也未因而得到什好處，為何
      不從此觀點思考？
    4.懇請  鈞院體察報關行人員繕打報單錯誤係所難免，公司
      現經營困難也是事實，希望政府行政機關做裁量時多考慮
      基層行業所面臨困境，也對其規定透明清楚化，以維信賴
      保護原則。
  (二)被告主張之理由：
    1.按「報關行向海關遞送報單，對於貨物之重量、價值、數
      量、品質或其他事項，為不實記載，情節輕微，係因錯誤
      所致，而足以影響稅捐徵收者，處2,000 元以上10,000元
      以下罰鍰」、「追徵或處罰之處分確定後，5 年內再犯本
      條例同一規定之行為者，其罰鍰得加重二分之一，犯3 次
      以上者，得加重1 倍」，分別為海關緝私條例第41條第4
      項及第45條所明定。本案原告受委託向海關遞送報單，申
      報單價繕打錯誤，致涉有偷漏進口關稅及營業稅之情事，
      且原告又分別於90年10月15日及91年11月6 日亦犯有相同
      違規行為受處分（基隆關稅局處分書90年第00000000號、
      91年第000000000 號）業分別於92年1 月2 日及92年5 月
      29日處分確定（附件8）， 其5 年內再犯本條例同一規定
      3 次，被告依前開條例第41條第4 項及第45條規定論處，
      洵無不合。
    2.按本案原告受委託向海關遞送報單，申報單價繕打錯誤，
      致涉偷漏進口稅新台幣2 萬3,569 元，被告依海關緝私條
      例第41條第4 項規定科處新台幣9,000 元。又原告分別於
      90年10月15日及91年11月6 日亦犯有相同違規行為受處分
      （基隆關稅局處分書90年第00000000號、91年第00000000
      0 號）業分別於92年1 月2 日及92年5 月29日處分確定，
      其5 年內再犯本條例同一規定3 次，爰依據同條例第45條
      規定依法加重1 倍罰鍰，計處罰鍰新台幣1 萬8,000 元，
      依法核處並無不當，原告所稱顯係不諳法律規定所致。
    3.訴訟理由3 略稱：「實務上，本案發生時（即投單後）尚
      未經海關審核完畢，才有先移驗貨單位查驗之動作；惟其
      查驗目的，僅就來貨數量、規格等確定是否有申報不符，
      ……本來價格打錯，若因而過關，本公司也未因而得到什
      好處，為何不從此觀點思考？」乙節，按關稅法第17條第
      5 項規定: 「第1 項及第2 項之報單，於貨物放行前，納
      稅義務人或貨物輸出人得向海關申請更正。其更正事項違
      反本法或海關緝私條例規定者，應於海關核定應審文件、
      應驗貨物、發現不符或接獲走私密報前為之。」查本案報
      單電腦核定通關方式為C2應審文件，至原告申請更正報備
      日期為94年8 月26日（附件2 ），係於被告94年8 月23日
      發現申報不符（附件12），經更檔C3查驗之後始提出，核
      與上開規定不合，報備自屬無效。又按財政部84年11月23
      日台財關第841728653 號函核示（附件9 ）：「……自動
      陳報免罰，係根據海關緝私條例第45條之1 所為核釋，…
      …僅限依海關緝私條例第36條第1 項、第37條第1 項、第
      4 項之罰鍰案件，始有海關緝私條例第45條之1 規定免予
      處罰之適用。至依該條例第41條第1 項及第4 項處罰者，
      不在上開列舉得予免罰範圍內，自不得比照適用。」報關
      行之報單記載不實縱屬自動陳報亦不得免罰。
四、本院之判斷：
  (一)本件起訴時被告之代表人為李榮達，嗣於訴訟程序進行中變
    更為陳天生，茲由其聲明承受訴訟，核無不合，應予准許。
  (二)按「報關行向海關遞送報單，對於貨物之重量、價值、數量
    、品質或其他事項，為不實記載，情節輕微，係因錯誤所致
    ，而足以影響稅捐徵收者，處2,000 元以上10,000元以下之
    罰鍰。」、「追徵或處罰之處分確定後，5 年內再犯本條例
    同一規定之行為者，其罰鍰得加重二分之一；犯三次以上者
    ，得加重一倍。」分別為海關緝私條例第41條第4 項及第45
    條所明定。
  (三)本件原告受普惠食品企業有限公司委託，於94年8 月19日向
    被告桃園分局報運進口FROZEN PORK BONELESS PICNIC 75 P
    CT乙批（報單第AT/BC/94/WA56/7002號），於分估審核時，
    發現報單申報單價為CFR USD O.75/LB ，與發票所載CFR US
    D O.86/LB 不符，本案原告涉未據實申報，致有漏稅，且於
    5 年內犯同一規定之行為3 次以上，原處分機關乃依海關緝
    私條例第41條第4 項之規定及同條例第45條規定論處。原告
    不服，主張於電腦連線C2方式通關，於被告估價前即查覺單
    價誤繕，立即以書面申請報備更正在案。本案明顯為原告作
    業疏失，且事先已向被告提出申請報備，仍遭罰鍰，實有欠
    公允，為此惠請准予撤銷處分云云。
  (四)經查：
    1.按關稅法第17條第5 項規定: 「第1 項及第2 項之報單，
      於貨物放行前，納稅義務人或貨物輸出人得向海關申請更
      正。其更正事項違反本法或海關緝私條例規定者，應於海
      關核定應審文件、應驗貨物、發現不符或接獲走私密報前
      為之。」。查本案報單通關方式為應審文件，且其申請報
      備日為94年8 月26日，係於被告94年8 月23月發現申報不
      符，更檔查驗之後始提出，與上開規定不合，報備自屬無
      效（原告稱8 月24、25日適逢假日，經查該2 日分別為週
      三、四，均係正常上班日）。復按所謂「自動陳報免罰」
      ，參照海關緝私條例第45條之1 規定，僅限依海關緝私條
      例第36條第1 項、第37條第1 項、第4 項之罰鍰案件，始
      有免予處罰之適用。至依該條例第41條第1 項及第4 項處
      罰者，不在上開列舉得予免罰範圍內，自不得比照適用。
      （財政部84年11月23日台財關第841728653 號函參照）本
      件報關行之報單記載不實，縱屬自動陳報，亦不得免罰。
    2.是被告依海關緝私條例第41條第4 項規定，審酌個案事實
      ，處原告罰鍰9,000 元，復因原告分別於90月10月15日及
      91 年11 月6 日亦犯有相同違規行為受處分（被告處分書
      90年第00000000號、91年000000000 號），業分別於92年
      1 月2 日及92年5 月29日處分確定（參原處分卷附件8 ）
      ，其5 年內再犯本條例同一規定3 次，被告依前開條例第
      41條第4 項及第45條規定，加重1 倍罰鍰，計處罰鍰18,0
      00元，洵無不合。
  (五)綜上，原告所訴核不足採，訴願決定因而維持原處分，亦無
    違誤。原告徒執前詞，訴請撤銷，為無理由，應予駁回。
五、本件適用簡易訴訟程序，爰不經言詞辯論逕為判決，併予敘
    明。
據上論結，本件原告之訴為無理由，爰依行政訴訟法第98條第3
項前段、第233條第1項、第236條，判決如主文。
中    華    民    國    95    年    12    月    13    日
                          第二庭  法  官  陳金圍
上為正本係照原本作成。
本件以訴訟事件所涉及之法律見解具有原則性者為限，始得於本
判決送達後20日內向本院提出上訴狀並表明上訴理由，如已於本
判決宣示後送達前提起上訴者，應於判決送達後20日內補具上訴
理由（均按他造人數附繕本），且經最高行政法院許可後方得上
訴。
中    華    民    國    95    年    12    月    13    日
                                  書記官  陳可欣


司法院資訊處製作；財團法人民間司法改革基金會備份。
